臺灣高等法院民事判決　　　　　　　　　 94年度上字第771號
上　訴　人　丙○○
訴訟代理人　黃柏彰律師
被 上訴 人　乙○○
　　　　　　甲○○
上列當事人間因侵權行為損害賠償事件，上訴人對於中華民國94
年7月29日臺灣臺北地方法院94年度重訴字第546號第一審判決提
起一部上訴並為訴之變更，經本院於94年11月22日言詞辯論終結
，判決如下：
    主  文
原判決關於駁回上訴人後開第二項之訴部分及訴訟費用之裁判（
確定部分除外）廢棄。
被上訴人應再連帶給付上訴人新台幣壹佰貳拾玖萬貳仟捌佰伍拾
貳元，及自民國93年9月11日起至清償日止，按年息5%計算之利
息。
第一、二審訴訟費用，除確定部分外，由被上訴人連帶負擔。
    事實及理由
甲、程序方面
一、本件被上訴人經合法通知，均未於言詞辯論期日到場，核無
    民事訴訟法第386條各款所列情形，爰依上訴人之聲請，由
    其一造辯論而為判決。
二、按第二審訴之變更或追加，非經他造同意，不得為之，但擴
    張或減縮應受判決事項之聲明者，不在此限，民事訴訟法第
    446條、第255條第1項第3款分別定有明文。上訴人於原審原
    係起訴請求被上訴人應連帶給付喪失勞動能力損失新台幣（
    下同）6,529,559元、看護費用248,700元及精神慰撫金500
    萬元，合計11,777,959元（按上訴人實際僅請求11,777,00
    0元），經原審法院准其看護費用及精神慰撫金之請求，合
    計5,248,700元（喪失勞動能力損失部分則不予准許），且
    因上訴人與有過失，應自負1/2之責任，將其得請求之金額
    減為2,624,350元，又上訴人已因本件車禍領取強制汽車責
    任保險金120萬元，併予扣除後，乃判決被上訴人應連帶給
    付1,424,350元本息，並駁回其餘之訴。上訴人僅就原審駁
    回其喪失勞動能力損失部分提起上訴，並將其原以月薪4 萬
    元為計算勞動能力損失之基準，改以行政院公布之最低基本
    工資15,840元為計算基準，每年損失190,080元（15,840×1
    2），因上訴人為民國51年9月15日生，以勞動基準法規定年
    滿60歲退休，自92年7月6日車禍受傷至年滿60歲尚有19年，
    是其喪失勞動能力損失金額，依霍夫曼式計算法計算一次給
    付之金額扣除中間利息，共計2,585,705元，又因上訴人與
    有過失，應負擔1/2責任（2,585,705÷2），乃減縮聲明為
    被上訴人應再連帶給付1,292,852元及加計法定遲延利息之
    判決，核屬減縮應受判決事項之聲明，與前揭規定相符，自
    應准許，合先敘明。
乙、實體方面
一、上訴人起訴主張：被上訴人乙○○於92年7月6日上午4時10
    分左右，駕駛車號9D-1300號自用小客車，以時速六、七十
    公里之速度超速行駛，行經台北市○○○路、伊通街之交叉
    路口時，因未減速慢行，撞擊伊所駕駛車號7A-3102號自用
    小貨車右前方，致伊受有頸脊髓損傷併雙上肢感覺異常、胸
    椎第5、6、7節骨折併胸脊髓損傷致下半身癱瘓、排尿功能
    障礙等傷害，目前無法行走，全天生活皆須看護照顧。因伊
    為51年9月15日出生，自85年11月13日起至91年7月6日止任
    職於麥瑋環保工程股份有限公司，擔任大貨車司機，月薪4
    萬元，依勞動基準法規定年滿60歲為退休年齡，自被撞擊受
    傷之日起至年滿60歲止，喪失工作能力19年，以行政院公布
    之最低基本工資15,840元為基準，並依霍夫曼計算法扣除中
    間利息後，一次給付損失之金額為2,585,705元，爰請求其
    中1/2即1,292,852元本息，並聲明為：
  (一)原判決關於後開第二項之訴部分廢棄。
  (二)被上訴人應再連帶給付上訴人1,292,852元，及自93年9月11
    日起至清償日止按年息5%計算之利息。
    （未繫屬本院部分不予贅載）
二、被上訴人均未於言詞辯論期日到場，亦未提出任何書狀作聲
    明或陳述。
三、查上訴人主張之上開情事，業據其提出台北市政府警察局中
    山分局交通分隊現場處理隊員呂嘉賜製作之道路交通事故對
    方當事人資料表、台北市政府警察局交通警察大隊交通事故
    肇事原因初步分析研判表、長庚紀念醫院診斷證明書、各類
    所得扣繳暨免扣繳憑單二張、越南女傭監護工薪資表等為證
    。又乙○○明知其小型車駕駛執照已遭吊扣，仍於上開時地
    超速行駛等情，經台灣台北地方法院檢察署檢察官以93年度
    偵緝字第1134號提起公訴，並經原法院刑事庭於93年12月10
    日以93年度交易字第373號判處有期徒刑6月，有起訴書影本
    在卷可考，亦經原審調閱該刑事案卷屬實。再乙○○駕駛之
    自用小客車為甲○○所有，甲○○為乙○○之父親，有上開
    道路交通事故對方當事人資料、被上訴人之法務部戶役政連
    結作業系統資料各一紙附卷為憑（以上見原審附民5-14頁）
    ，查被上訴人於第一審及本院言詞辯論期日無故不到場，亦
    未委託代理人到場，更未提出準備書狀加以爭執，依民事訴
    訟法第280條第3項即視同自認被上訴人所主張之事實。是被
    上訴人主張之上開事實，均堪信為真實。
四、按因故意或過失，不法侵害他人之權利者，負損害賠償責任
    ；數人共同不法侵害他人之權利者，連帶負損害賠償責任﹔
    不法侵害他人之身體或健康者，對於被害人因此喪失或減少
    勞動能力，或增加生活上之需要時，應負損害賠償責任；不
    法侵害他人之身體、健康者，被害人雖非財產上之損害，亦
    得請求賠償相當之金額，民法第184條第1項前段、第185條
    第1項、第193條第1項分別定有明文。本件上訴人因乙○○
    駕車過失肇事，致受有頸脊髓損傷併兩側上肢無力、第七胸
    椎骨折併胸脊髓第5、6、7節損傷致下半身癱瘓排尿功能障
    礙等傷害。甲○○明知乙○○之駕駛執照已遭吊扣，仍將該
    車借予乙○○駕駛，顯有過失。被上訴人等之過失，與上訴
    人受有上開傷害間有相當因果關係，是上訴人主張被上訴人
    應負連帶侵權行為責任，堪以採信。
五、本件上訴人就喪失勞動能損失部分主張以行政院公布之最低
    基本工資15,840元為計算基準，每年損失190,080元（15,84
    0×12），因上訴人為51年9月15日生，以勞動基準法規定年
    滿60歲退休，自92年7月6日車禍受傷至年滿60歲尚有19年，
    是其喪失勞動能力損失金額，依霍夫曼式計算法計算一次給
    付之金額扣除中間利息，共計2,585,705元，因上訴人與有
    過失，應負擔1/2責任（2,585,705÷2＝1,292,852），被上
    訴人既未到場爭執，自可採信。
六、從而，上訴人依侵權行為法則，請求被上訴人連帶給付
    1,292,852元，及自93年9月11日起至清償日止，按年息5%計
    算之利息，洵屬正當，應予准許。原審未細心研求，就此部
    分為上訴人敗訴之判決，不無違誤。上訴意旨，指摘原判決
    此部分不當，求予廢棄改判，為有理由，爰將原判決此部分
    廢棄改判。
七、本件事實已臻明確，兩造其餘攻擊防禦方法及證據經予審酌
    ，核與判決結果不生影響，爰不再逐一論述，併此敘明。
據上論結，本件上訴為有理由，依民事訴訟法第450條、第78條
、第463條、第385條第1項判決如主文。
中　　華　　民　　國　　94　　年　　11　　月　　29　　日
                  民事第十七庭 審判長法  官  沈方維
                                     法  官  張競文
                                     法  官  王淇梓
正本係照原本作成。
如不服本判決，應於收受送達後20日內向本院提出上訴書狀，其
未表明上訴理由者，應於提出上訴後20日內向本院補提理由書狀
（均須按他造當事人之人數附繕本）上訴時應提出委任律師或具
有律師資格之人之委任狀；委任有律師資格者，另應附具律師資
格證書及釋明委任人與受任人有民事訴訟法第466條之一第一項
但書或第二項（詳附註）所定關係之釋明文書影本。
中　　華　　民　　國　　94　　年　　11　　月　　30　　日
　　　　　　　　　　　　　           書記官  吳碧玲
附註：
民事訴訟法第四百六十六條之一（第一項、第二項）：
對於第二審判決上訴，上訴人應委任律師為訴訟代理人。但上訴
人或其他法定代理人具有律師資格者，不在此限。
上訴人之配偶、三親等內之血親、二親等內之姻親，或上訴人為
法人、中央或地方機關時，其所屬專任人員具有律師資格並經法
院認為適當者，亦得為第三審訴訟代理人。
